【裁判字號】    96,簡,369
【裁判日期】    970229
【裁判案由】    就業服務法
【裁判全文】
高雄高等行政法院簡易判決
                                       96年度簡字第369號
原      告  甲○○
被      告  高雄市政府
代  表  人  乙  ○  市長
訴訟代理人  戊○○
            丁○○
            丙○○
上列當事人間就業服務法事件，原告不服行政院勞工委員會中華
民國96年10月5日勞訴字第0960015522號訴願決定，提起行政訴
訟，本院判決如下：
    主  文
原告之訴駁回。
訴訟費用由原告負擔。
    事實及理由
一、緣原告於民國93年2月9日至同年月12日容留他人所申請聘僱
    之菲律賓籍外勞BALICAT TRECELYN VILLARUZ（訴願決定書
    誤繕為VILIARUZ，以下簡稱B君，護照號碼：KK604684）至
    高雄縣仁武鄉○○街520號即原告住處從事家庭幫傭等工作
    ，案經高雄市政府警察局新興分局（以下簡稱新興分局）於
    93年2月24日循線查獲，該分局遂於93年3月9日以高市警新
    分四字第0930005057號函移由被告查處。嗣經被告審查屬實
    ，乃依就業服務法第57條第1款及第63條第1項規定，裁處原
    告罰鍰新台幣（下同）15萬元。原告不服，提起訴願，遭決
    定駁回。原告猶未甘服，遂提起本件行政訴訟。
二、原告起訴意旨略以：（一）原告於93年2月9日接受客戶劉素
    幸之委託，緊急安置原告所引進之菲律賓籍看護工B君（護
    照號碼：KK604684），原告並於93年2月12日下午4時許，將
    B君帶回其雇主劉素幸之住家。B君在接受原告安置前，係因
    雇主劉素幸全家到澳洲約1個月，在劉素幸出國前，劉素幸
    之夫陳明輝請其友鄭資深將B君帶回鄭家收容，後來因鄭資
    深自93年2月10日（原告起訴狀誤繕為92年2月10日）起不方
    便容留B君，而陳明輝又須等到2月12日才回國，雇主才緊急
    聯絡原告，請原告短暫安置B君。在B君返回雇主家中後，因
    之前雇主和病人不滿意B君的工作表現，且B君也嫌雇主之要
    求過於嚴苛，曾要求原告幫她轉換雇主，但礙於法令規範，
    雇主如將其所申請的外勞轉出，1年內不得再申請外勞，因
    此原告在沒有獲得雇主同意前，無法立即幫B君辦理轉出手
    續。現在B君又不滿雇主將其留在鄭資深家中1個月，於是向
    新興分局投訴，要求南區外勞諮詢輔導中心收容。新興分局
    遂於93年3月3日以電話要求原告到案說明，並製作筆錄，被
    告依據新興分局函送之筆錄，對原告裁處15萬元之罰鍰。（
    二）本件原告原任職於華信人力資源有限公司（以下簡稱華
    信公司），接受雇主之委託引進B君，華信公司雖已經終止
    營業，但原告自92年12月15日起轉任職於御龍人力仲介公司
    （以下簡稱御龍公司），並繼續以御龍公司所屬人員身分為
    雇主和B君提供服務。按行政院勞工委員會（以下簡稱勞委
    會）於96年11月19日以勞職外字第0960510231號函復品賀國
    際開發有限公司有關仲介公司收容外勞食宿問題，內容略以
    ：「說明：‧‧‧二、有關所詢外勞入國後等待隔日安排體
    檢、按捺指紋或等待轉出及出國之安置期間，按若事由之發
    生不可歸責於外勞，仲介公司自不得向外勞收取膳宿費用；
    ‧‧‧，如仲介公司受雇主委託管理外勞，相關費用應依勞
    雇雙方勞動契約與雇主協商，‧‧‧。」等語，上開函文闡
    明仲介公司安置外勞不得向外勞收取膳宿費用，惟本件被告
    以原告接受雇主委託安置B君，且未向B君收取食宿費用，而
    判定是原告讓B君幫其工作的對價關係，顯然與事實不符。
    （三）按就業服務法第44條規定：「任何人不得非法容留外
    國人從事工作。」係指禁止外國人替容留之人工作，而本件
    事實是原告受雇主之委託，緊急安置B君，此有B君93年2月2
    4日調查筆錄所言：「我雇主的先生曾於二○○四年一月十
    一日至二月十二日帶他的兩個兒子到澳洲，那天（一月十一
    日）上午一位鄭先生從家裡（重光路）將我帶到鳳山市○○
    路的家，‧‧‧；二月九日之後鄭先生將我帶到仲介張小姐
    的住處，‧‧‧。」等語及鄭資深93年3月2日調查筆錄所言
    ：「‧‧‧，陳明輝曾告訴我，如果不方便留TRACY在家，
    可以將她帶去給仲介張小姐。‧‧‧。」等語可證。況且B
    君係於93年2月9日晚上約9點多原告下班後到達原告家中，
    因原告白天需外出工作，當晚即交代B君白天需獨自在家，
    自行料理三餐，冰箱食物可自行取用等語，並於隔日上班前
    ，基於安全考量，除了B君用得到的廚房、浴室和B君就寢的
    房間外，其他房間均上鎖，且原告因93年2月12日下午即要
    將B君交還予其雇主劉素幸，故於當日上午上班前即將外勞
    帶離住家。事實上，B君所謂的幫傭工作，僅是其自行煮食
    飯後的鍋盤碗筷清洗，或是就寢後的棉被整理，其實也是為
    人的基本生活態度，原告根本沒有幫傭的需求，況且於實際
    安置B君的兩天中（即93年2月10日及11日），原告均將其他
    房間上鎖，B君根本無法替原告從事幫傭工作。再者，原告
    從事就業服務業多年，暸解就業服務法之法令規範，且避免
    觸法是原告一直以來就特別注意的事情，不可能還讓外勞有
    機會在自己家從事工作，故不得僅因B君於調查筆錄中曾言
    ：「‧‧‧，在那裡我也必須做家庭幫傭的工作，‧‧‧。
    」等語，即斷言原告容留外國人從事工作。（四）綜上所述
    ，原告僅是受雇主之委託緊急安置B君，並依照勞委會之解
    釋，不向B君收取膳宿費用，亦無要求或讓B君為其工作，被
    告僅憑B君於警訊中寥寥數語，又沒有說清楚所謂的工作具
    體內容為何，即斷言原告容留外國人從事工作，顯有違誤等
    語，爰求為判決撤銷訴願決定及原處分。
三、被告則以：（一）B君為雇主劉素幸所合法申請聘僱，至雲
    林縣大埤鄉○○路29號擔任家庭看護工，惟原告於93年2月9
    日至同年月12日，容留B君於其位於高雄縣仁武鄉○○街520
    號住家從事家庭幫傭等工作，並相對提供B君膳宿，此經原
    告於警詢時坦承不諱，並有調查筆錄可稽，是原告違反就業
    服務法第57條第1款規定之事實具體明確，被告爰依同法第6
    3條第1項規定予以處分，於法並無不合。（二）按就業服務
    法第57條第1款明文禁止非法聘僱未經許可、許可失效或他
    人所申請聘僱之外國人從事工作，旨在保障國民工作權、維
    持社會秩序而避免妨礙本國人之就業機會、勞動條件、國民
    經濟發展及社會安定，故針對聘僱外國人從事工作，立法採
    申請許可制，此係對於聘僱外國人之強制規定，縱原告係經
    雇主劉素幸囑託而容留其所申請聘僱之外國人B君居住於其
    住家，惟一旦發生B君於該處有提供勞務之情事，自屬該強
    制規定之違反。次按原告對此違規事實並不爭執，其雖主張
    B君係基於原告不在家時須自行料理三餐等生活起居之打理
    ，其並無要求或讓B君為其工作，並依勞委會之解釋，未向B
    君收取膳宿費用，故渠等間無提供勞務之對價關係云云，然
    僱傭關係因有勞務之提供及對價之給付而成立，本件B君既
    有勞務之提供及食宿之對價給付，縱原告無給付任何金錢，
    仍難謂其間無聘僱關係存在。復本件受看護人劉清智於雇主
    劉素幸之夫陳明輝赴澳洲約1個月之期間仍居住於雲林縣大
    埤鄉，B君既為劉素幸所合法申請聘僱從事家庭看護工作，
    其自不得從事逾越許可範圍之工作，另B君於完成轉換雇主
    程序前，其原雇主仍應負雇主責任，且該外國人不得從事許
    可以外之工作或逕至未經許可之雇主或地點工作，按本件受
    看護人既未出國，原告自可代行監督管理B君從事家庭看護
    工作即可，並不得容留B君於其住家，此按就業服務法第44
    條、第57條及「外國人受聘僱從事就業服務法第四十六條第
    一項第八款至第十一款規定工作之轉換雇主或工作程序準則
    」第9條規定自明。（三）再按陳明輝93年2月25日之調查筆
    錄內容略以：「（問：你出國期間，受監護人在何處？由何
    人照顧？）我出國期間岳父人在雲林縣大埤鄉，由他兒子照
    顧他。」等語，且B君93年2月24日之調查筆錄內容略以：「
    （問：警方人員於民國九十三年二月二十四日十一時卅分在
    高雄市○○區○○路七十二巷卅八號實施查訪，當時妳為何
    會在該址，受監護人（病人）為何沒在現場？）我從二○○
    三年六月卅日開始就在該址工作，我只在去（二○○三）年
    的八月初左右見到『阿公』，當時他來高雄這裡住了兩個星
    期左右，我只在那段時間看過他，但我從來沒照顧過『阿公
    』，因為他看起來很健康。雇主的哥哥告訴我，『阿公』不
    喜歡住高雄，他都住在雲林縣大埤鄉。」「（問：妳是否曾
    在其他的處所從事工作？）我雇主的先生曾於二○○四年一
    月十一日至二月十二日帶他的兩個兒子到澳洲，那天（一月
    十一日）上午一位鄭先生從家裡（重光路）將我帶到鳳山市
    ○○路的家，我在那裡住了近一個月（一月十一日至二月九
    日），鄭太太要我在那裡幫忙清掃家裡、煮飯、洗衣服、燙
    衣服、遛狗、幫狗洗澡，每個晚上工作做完後，鄭太太還要
    我教她九歲大的兒子學英文，一月十六日鄭太太還曾帶我到
    她的辦公室（ANGEL MANPOWER）（拼音）打掃；二月九日之
    後鄭先生帶我到仲介張小姐的住處，在那裡我也必須做家庭
    幫傭的工作，直到二月十二日下午約四時張小姐才帶我回左
    營區○○路的住處。」「（問：妳在鄭先生及張小姐處工作
    期間他們是否有給妳任何酬勞？）完全沒有，他們供我吃、
    住，並沒有向我收取食宿費用。」等語，足認該違規事實即
    得確信。（四）又B君為原告以華信公司名義所辦理引進，
    既該公司於92年9月10日停業，自不得以該公司之名義續為
    劉素幸及B君從事就業服務業務，雖原告主張其於92年12月1
    5日起轉任職於御龍公司，並續以御龍公司之名義為劉素幸
    及B君提供服務，然原告未提出御龍公司與劉素幸、B君簽訂
    之服務契約，自無法證明御龍公司確有承接服務之事實。末
    按勞委會職業訓練局全國外國人動態查詢系統資料顯示，御
    龍公司並未向該局申請變更程序，再稽之原告93年3月3日之
    調查筆錄內容略以：「（問：據外勞BALICAT TRECELYN VIL
    LARUZ供述稱：今（九十三）年二月九日至二月十二日其雇
    主之先生陳明輝出國期間，她被鄭資深先生帶到妳家（高雄
    縣仁武鄉○○街五二０號），並從事家庭幫傭之工作，情形
    為何？）那段期間該外勞的確是待在我家，我沒有叫她工作
    ，那些工作都是她自己要做的。」「（問：既然妳已停業，
    為何將外勞留置在你家？‧‧‧？）我純粹以朋友的立場幫
    忙。‧‧‧。」等語以觀，足堪認定原告聘僱B君之事實。
    另原告既是私立就業服務機構之專業人員，則對前述禁止規
    定須盡善良管理人之義務，是原告對於B君於其住處所為其
    提供勞務之違規情事，核屬其應注意、能注意、卻不注意而
    致其發生，自難謂無過失之責，原告逕以空言否認，自無從
    採憑。從而，被告據之裁處原告罰鍰，並無違法，訴願決定
    予以維持，亦無不合，爰求為判決駁回原告之訴等語，資為
    抗辯。
四、按「任何人不得非法容留外國人從事工作。」「違反第四十
    四條或第五十七條第一款、第二款規定者，處新台幣十五萬
    元以上七十五萬元以下罰鍰。」就業服務法第44條及第63條
    第1項前段分別定有明文。另「查『就業服務法』（以下簡
    稱本法）第四十四條規定：『任何人不得非法容留外國人從
    事工作。』係指『自然人或法人』與外國人間雖無聘僱關係
    ，但有未依本法及相關法令規定申請許可，即容許外國人停
    留於某處所為其從事勞務提供或工作事實之行為而言。若二
    者間具聘僱關係，則為本法第五十七條第一款之『聘僱未經
    許可、許可失效或他人所申請聘僱之外國人。』所規範。」
    亦經勞委會91年9月11日勞職外字第0910205655號函釋在案
    。按勞委會上述函釋係上級機關為下級機關在執行職務時所
    為之解釋，性質上屬行政規則，查其內容係闡明法規之原意
    ，故該函釋自得自原法規生效時日起生效（司法院釋字第28
    7號解釋參照），且該函釋並未牴觸上開法律規定之意旨，
    本院自得予以援用。
五、經查，本件菲律賓籍勞工B君（護照號碼：KK604684）為訴
    外人劉素幸所申請聘僱之家庭看護工，並經勞委會核准於92
    年2月26日至94年5月11日在雲林縣大埤鄉○○路29號從事看
    護訴外人劉素幸之父劉清智之工作，此為兩造所不爭，並有
    勞委會92年7月8日勞職外字第0920585949號函、B君之簽證
    及其外僑居留證等影本附原處分卷可稽。次查，B君於93年2
    月24日在新興分局之調查筆錄陳稱：「（問：妳是否曾在其
    他的處所從事工作？）我雇主的先生曾於二○○四年一月十
    一日至二月十二日帶他的兩個兒子到澳洲，那天（一月十一
    日）上午一位鄭先生從家裡（重光路）將我帶到鳳山市○○
    路的家，我在那裡住了近一個月（一月十一日至二月九日）
    ，鄭太太要我在那裡幫忙清掃家裡、煮飯、洗衣服、燙衣服
    、遛狗、幫狗洗澡，每個晚上工作做完後，鄭太太還要我教
    她九歲大的兒子學英文，一月十六日鄭太太還曾帶我到她的
    辦公室（ANGEL MANPOWER）（拼音）打掃；二月九日之後鄭
    先生帶我到仲介張小姐（即原告）的住處，在那裡我也必須
    做家庭幫傭的工作，直到二月十二日下午約四時張小姐才帶
    我回左營區○○路的住處。」「（問：妳在鄭先生及張小姐
    處工作期間他們是否有給妳任何酬勞？）完全沒有，他們供
    我吃、住，並沒有向我收取食宿費用。」等語；原告於93年
    3月3日在新興分局之調查筆錄陳述：「（問：據外勞BALICA
    T TRECELYN VILLARUZ供述稱：今（九十三）年二月九日至
    二月十二日其雇主之先生陳明輝出國期間，她被鄭資深先生
    帶到妳家（高雄縣仁武鄉○○街五二０號），並從事家庭幫
    傭之工作，情形為何？）那段期間該外勞的確是待在我家，
    我沒有叫她工作，那些工作都是她自己要做的。」「（問：
    既然妳已停業，為何將外勞留置在你家？外勞住在妳家期間
    ，妳是否有向外勞或陳明輝收取食、宿費用？）我純粹以朋
    友的立場幫忙。沒有。」等語，有上開調查筆錄原本附原處
    分卷為憑。準此以觀，原告確有於93年2月9日至同年月12日
    容留他人所申請聘僱之菲律賓籍外勞B君至其住處即高雄縣
    仁武鄉○○街520號工作之事實，應堪認定。又原告於上開
    期間並未給付任何報酬予B君，僅免費提供B君食宿，是本件
    尚難認原告有直接聘僱外勞B君之事實，然仍有容留B君在其
    住處工作之情事。原告雖主張其係受雇主委託緊急安置B君
    ，並無要求B君為其工作，B君縱有從事部分家事分擔，亦僅
    係自行打理個人食宿所需，況且於安置B君之期間，基於安
    全考量，除B君用得到的房間外，原告於出門時均將其他房
    間上鎖，是B君亦無從為其從事家庭幫傭工作云云。然查，
    本件B君之雇主劉素幸一家人於93年1月11日至同年2月12日
    前往澳洲，並未居住於國內，且受看護人即劉清智於雇主劉
    素幸全家出國期間，並未隨同出國，而係居住在雲林縣大埤
    鄉，此為原告所自承，並經B君及雇主劉素幸之夫陳明輝陳
    明在卷，此有B君93年2月24日及陳明輝同年月25日新興分局
    調查筆錄原本附原處分卷足稽。則受看護人劉清智既未出國
    ，B君理應於劉素幸全家出國期間隨同受看護人至雲林縣大
    埤鄉住處照顧其日常生活起居，原告為從事外勞仲介之人員
    ，明知此情，卻仍於93年2月9日至同年月12日將B君安置在
    其高雄縣住家，已有違一般外勞處理之程序；又縱使原告所
    述因B君與雇主不合而有安置之必要乙節屬實，原告亦可將B
    君先行安置在主管機關指定之收容處所，再決定如何處理勞
    雇雙方之問題，並無必要將外勞留置在其住處；且若原告住
    處確有貴重物品，因留置B君而有安全上之考量，則原告更
    無留置B君在其住處之必要；反之，原告住處若無貴重物品
    ，其留置B君在家自無須將其他房間上鎖；是原告上開主張
    ，有違常情，而不可採。
六、再按就業服務法有關外國人在我國境內工作係採許可制，其
    立法意旨係為避免外國人非法在我國境內工作，對國民工作
    權、國家經濟發展、勞動條件及社會安定等產生不利影響。
    因此，外國人如在我國境內有勞務提供或工作之事實，不論
    有償或無償，應由雇主向目的事業主管機關申請許可後，該
    外國人始得工作。又就業服務法第44條所謂之「非法容留外
    國人從事工作」，係指與外國人間無聘僱關係之存在，但有
    未依本法及相關法令規定申請許可，即容許外國人停留在其
    處所為其從事勞務提供或工作事實之行為而言。本件原告未
    經勞委會許可，即容留菲律賓籍外勞B君在其住家工作，縱
    未支付酬勞給B君，揆諸前揭說明，原告仍違反就業服務法
    第44條規定。又按「違反行政法上義務之行為非出於故意或
    過失者，不予處罰。」為行政罰法第7條第1項所明定；而就
    業服務法第44條關於「任何人不得非法容留外國人從事工作
    」之規定，既屬法律之禁止規定，則本件原告明知上開菲律
    賓籍外勞B君為外國人，竟未經申請許可，逕行容留該外國
    人為其工作，是其縱無違反就業服務法第44條規定之故意，
    亦有應注意、能注意而不注意之過失，自應按同法第63條第
    1項規定受罰。
七、綜上所述，原告之主張既不足取，其非法容留菲律賓籍外勞
    B君從事工作，核其行為係違反就業服務法第44條規定，被
    告誤以原告違反就業服務法第57條第1款規定未經許可，聘
    僱他人所申請聘僱之外國人從事工作，其原處分之理由雖屬
    未洽，但違反上開2法條規定，均係依同法第63條第1項規定
    處罰，故被告依該條項規定，裁處原告15萬元罰鍰，其結果
    並無二致，訴願決定機關依訴願法第79條第2項規定，維持
    原處分，亦無不合。原告起訴意旨求為撤銷，為無理由，應
    予駁回。並不經言詞辯論為之。又本件事證已臻明確，兩造
    其餘攻擊防禦方法，核與判決結果不生影響，爰不再逐一論
    述，附此敘明。
八、據上論結，本件原告之訴為無理由，依行政訴訟法第233條
    第1項、第236條、第195條第1項後段、第98條第1項前段，
    判決如主文。
中    華    民    國    97    年     2    月   29     日
              高雄高等行政法院第三庭
                                法官  李  協  明
以上正本係照原本作成。
如不服本判決，應於送達後20日內，向本院提出上訴狀並表明上
訴理由，如於本判決宣示後送達前提起上訴者，應於判決送達後
20日內補提上訴理由書（須按他造當事人人數附繕本）。
中    華    民    國    97    年     2    月   29     日
                              書記官  周  良  駿
附註:
行政訴訟法第235條（第1項、第2項）:
對於適用簡易程序之裁判提起上訴或抗告，須經最高行政法院之
許可。
前項許可，以訴訟事件所涉及之法律見解具有原則性者為限。


司法院資訊處製作；財團法人民間司法改革基金會備份。
